【裁判字號】    96,上訴,5410
【裁判日期】    970411
【裁判案由】    違反槍砲彈藥刀械管制條例
【裁判全文】
臺灣高等法院刑事判決                96年度上訴字第5410號
上  訴  人  臺灣士林地方法院檢察署檢察官
上  訴  人
即  被  告  甲○○
                      樓（現於臺灣新店戒治所戒治中）
選任辯護人  楊華興律師  法律扶助律師
上列上訴人因違反槍砲彈藥刀械管制條例案件，不服臺灣士林地
方法院96年度訴字第185號，中華民國96年9月22日第一審判決（
起訴案號：臺灣士林地方法院檢察署95年度偵字第9113號），提
起上訴，本院判決如下：
    主  文
原判決撤銷。
甲○○未經許可，寄藏可發射子彈具有殺傷力之土製鋼管霰彈槍
，累犯，處有期徒刑參年陸月，併科罰金新台幣壹拾陸萬元，罰
金如易服勞役以新台幣壹仟元折算壹日。減為有期徒刑壹年玖月
，併科罰金新臺幣捌萬元，罰金如易服勞役以新臺幣壹仟元折算
壹日。扣案之具有殺傷力之土製鋼管霰彈槍壹支（槍枝管制編號
：0000000000號）、制式霰槍子彈拾顆均沒收。
    事  實
一、甲○○前因違反槍砲彈藥刀械管制條例案件，於民國（下同
    ）85年6月27日經臺灣雲林地方法院84年度訴字第416號判處
    有期徒刑1年，於85年12月31日執行完畢，又因同一案由，
    於88年4月19日經原審88年訴字第119號判處有期徒刑5月，
    罰金新臺幣（下同）90,000元，於88年11月4日經最高法院
    駁回上訴確定，再因妨害自由及違反槍砲彈藥刀械管制條例
    案件，於88年11月18日經本院以88年度上訴字第2790號判處
    有期徒刑2年4月，併科罰金150,000元確定，後2者定應執行
    結果，應執行有期徒刑3年，併科罰金240,000元，於91年7
    月18日縮短刑期假釋出監，於92年3月29日縮刑期滿未經撤
    銷假釋視為執行完畢。
二、甲○○於95年7月20日下午原與不知情之友人李國華、李永
    文、王誌豪在李國華位在臺北市○○街208號2樓之12住處聊
    天，因住在對門即臺北市○○街208號2樓之9之友人乙○○
    邀請，甲○○即與李國華、李永文、王誌豪至乙○○住處，
    不知情之吳哲文、李踰輝亦應乙○○邀請前來，適臺北市政
    府警察局士林分局員警陳世慧於95年7月5日接獲檢舉指甲○
    ○有在臺北市○○街208號2樓之12施用毒品之犯行，臺北市
    政府警察局士林分局分局長即於95年7月20日以案由「毒品
    危害防制條例」，受搜索人「甲○○」、搜索處所「臺北市
    士林區○○街208號2樓之12」，向本院聲請搜索票獲准核發
    （案號：95 年度聲搜字第828號），陳世慧即於當日偕同戴
    荔台及其他員警到場執行搜索。埋伏之際，恰為乙○○友人
    察覺告知乙○○，乙○○誤認自己及住處為警員搜索對象，
    乃於接近同日下午4時30分前某時，在其住處內，將其所持
    有之防彈背心1件及內裝具有殺傷力之土製鋼管霰彈槍1支（
    槍枝管制編號：0000 000000號）和制式霰槍子彈11顆之黑
    色背包（乙○○未據起訴），並稱：警察要來搜索等語，要
    求甲○○將防彈背心併同槍枝、子彈帶至李國華臺北市○○
    街208號2樓之12號住處，甲○○明知可發射子彈具有殺傷力
    之槍砲及供槍砲使用之子彈，均係槍砲彈藥刀械管制條例所
    列管之槍砲、彈藥，非經中央主管機關許可，不得寄藏，竟
    仍受乙○○所託代為保管，並依乙○○指示跟隨李國華、李
    永文至李國華住處藏放，復在李國華住處內確認背包內即為
    上開槍彈。嗣見員警攻堅情急，即承繼寄藏槍彈之犯意，手
    持前揭防彈背心及身背上述內裝土製鋼管霰彈槍1枝、制式
    霰彈子彈11顆之黑色背包，自李國華住處陽台躍下逃逸，而
    於同日下午5時許，在臺北市○○區○○街210巷17弄17號前
    ，為警戴荔台追逐查獲，並於有偵查權之警員發覺前開犯行
    前，自行向警員戴荔台自首上開持有槍彈之犯行，並接受裁
    判，因而扣得具有殺傷力之土製鋼管霰彈槍1支（槍枝管制
    編號：0000000000號）和制式霰槍子彈11顆。
三、案經臺北市政府警察局士林分局報告臺灣士林地方法院檢察
    署檢察官偵查起訴。
    理  由
壹、證據能力部分：
一、聲請搜索票之合法性：
    (一)按對於被告、犯罪嫌疑人或第三人之搜索，以「必要時」
      或「有相當理由」為要件，此觀刑事訴訟法第122條之規
      定自明。質言之，法院所審查者，僅為聲請之合法性，並
      不涉及搜索之合目的性範疇。此項要件，以經釋明而得以
      自由證明為已足；至被告或犯罪嫌疑人是否成立犯罪，其
      持有扣押物之原因及動機如何，該扣押物在證據上有無證
      明力，乃本案實體上應予判斷之問題，並非法院核發搜索
      票應審查之要件，最高法院著有91年度臺抗字第198號判
      決要旨可資參照。
    (二)查原審法院所核發之95年度聲搜字第828號搜索票，乃司
      法警察官依據檢舉人A1之供述，向法院聲請，並有檢舉人
      A1 之真實姓名對照表在卷可按。核諸檢舉人A1於警詢時
      稱：因於95年6月30日凌晨1時許，朋友找伊前往臺北市○
      ○區○○街208號2樓之12內找甲○○聊天，一進門就看到
      客廳桌上擺放安非他命及吸食器，甲○○並問說要不要一
      起吸食；7月3日凌晨3時許載伊朋友到上開地點時，又看
      到甲○○在客廳吸食安非他命等語，並繪製上址室內現場
      圖1紙及指認被告照片1張附卷（見聲搜卷第8、14頁）。
      則警方依檢舉人A1明確陳述之內容，在上址進行勘察，拍
      攝勘察照片，並確認被告確實在該處出入之情，而檢舉人
      A1又無何素行不良或曾有提供錯誤線報之紀錄，參以警方
      曾於製作檢舉筆錄時告知如故意捏造被告之犯罪事實，須
      負法律責任等情（見聲搜卷第6頁），警方因而經檢察官
      許可，向法院聲請核發搜索票，法院因認本件事證具備，
      對被告有施用毒品之犯行，產生合理懷疑，依刑事訴訟法
      之相關規定核發搜索票，交由司法警察執行搜索並扣押與
      施用毒品案件相關之物品，於法並無違誤。至被告之辯護
      人雖辯稱檢舉人A1係重要證人，未經傳喚即逕行判決，有
      判決違法之情形云云，然如上述，法院對聲請搜索票之審
      查僅為自由之證明即為已足，並不須達嚴格之證明，是警
      方所提出之事證，既已符合自由證明之要求，且已對被告
      身分進行確認及現場位置勘察，其審查程序即無違法之虞
      ，原審縱未能將檢舉人A1傳喚到庭，亦無礙於上開核發搜
      索票之合法性。又被告辯護人另辯稱檢舉人A1如何能短暫
      2次會面即能告知警方被告之年籍資料云云，然此關乎警
      方製作筆錄時記載之方式，有時警方會將被告年籍一併提
      示確認，而記載於筆錄內，此記載方式並無何顯然違法之
      處，亦無何悖於真實之記載。又檢舉人A1是否為不識毒品
      類型之人、為何不用書信或網路匿名檢舉等情，此與本案
      聲請搜索票之程序是否合法並無必然之關係，被告之辯護
      人就此等細節事項妄加揣測，實無所據，不足為採。
二、搜索、扣押程序之合法性：
    (一)按檢察官、檢察事務官、司法警察官或司法警察「執行搜
      索或扣押」時，發現另案應扣押之物為搜索票所未記載者
      ，亦得扣押之，刑事訴訟法第152條定有明文。此即我國
      立法上承認「另案扣押」之依據。我國學者曾有以為，為
      免司法警察以一張搜索票行大肆搜括之「釣魚式」搜索行
      為，應限縮於「發現搜索票所記載之物以前」，所發見的
      本案應扣押之物，或本案應扣押之物，始得扣押。惟本院
      以為，如要求警察於合法搜索時，對於意外發見之其他證
      據或與本案無關之違禁品，應視若無睹，絕非妥適之立法
      ，亦不符合司法正義及一般人民之法感，所以關於另案扣
      押之立法，仍有其必要性。至此處法律所定之「搜索或扣
      押」，當以「合法」之搜索、扣押為限，應屬當然。
    (二)上述條文所謂「發現」本案應扣押之物，應如何判斷？美
      國聯邦最高法院認為，無令狀之扣押固然會影響人民權益
      ，惟權衡利害得失，仍認應准許司法警察為相當範圍之扣
      押行為，亦即僅容許警察以「目視」之方式所發現其他證
      據或違禁品時，始得為扣押行為，而不允許警察為另一次
      之搜索行為。是一目瞭然法則必須符合以下三要件：(1)限
      於為合法的搜索、拘提或其他合法行為時，發現應扣押之
      物；(2)必須有相當理由相信所扣押之物為證據或其他違禁
      物；(3)僅得以目光檢視，不得為翻動或搜索之行為。而我
      國實務在闡釋上述條文關於所謂「發現」之標準時，尚乏
      明確之判斷及適用標準，本院以為，為免人民遭受國家無
      端之搜索行為侵害，本條項所謂「發現」，應以警察立即
      、明顯之發現為限，並且警察須有相當理由確信所發現之
      某物為得扣押之物，而不得另發動其他無據之搜索行為，
      遂行扣押目的。
    (三)查臺北市政府警察局士林分局警員陳世慧因接獲A1之檢舉
      被告甲○○在臺北市○○區○○街208號9樓之12有施用毒
      品之犯行，乃由司法警察官臺北市政府警察局士林分局分
      局長為聲請人，向原審法院聲請核發搜索票，而於95年7
      月20日經原審法院准許而核發搜索票，有效期間為95年7
      月20日起至同年7月22日止，受搜索人為被告甲○○，搜
      索處所為臺北市○○區○○街208號2樓之12，搜索身體限
      於被告甲○○本人等情，有95年度聲搜字第828號卷可稽
      。臺北市政府警察局士林分局於同日持原法院核發之搜索
      票至上址搜索，破門進入時，看到被告在後陽台，手拿防
      彈背心、揹著黑色包包跳下去，員警戴荔台逮捕被告後，
      被告有承認包包內有槍枝，並稱是其所有，員警遂予附帶
      扣押之情，亦據證人陳世慧、戴荔台於原審審理中證實無
      訛（見原審卷第226、229、286至287、289頁），被告亦
      坦承扣案槍彈於員警前往搜索時確在伊身上等情無誤，則
      上址及被告本人既為原審法院核發搜索票所准許搜索之範
      圍，再員警對被告持有扣案槍彈亦有立即、明顯之發現，
      並且有相當理由確信所發現之扣案槍彈為得扣押之物，從
      而員警將扣案槍彈一併扣押，核與上開刑事訴訟法之另案
      扣押規定相符，要屬合法。雖員警未進一步對被告甲○○
      採驗尿液以查明其是否涉犯搜索票所載案由「毒品危害防
      制條例」之犯行，但此係因員警誤以為有毒品前科者始得
      對其採尿，且被告也表示拒絕之意，此經證人陳世慧陳述
      在卷（見原審卷第230頁），足認本案員警確有就本件搜
      索票所載案由有進行查證之行為，況查被告並無施用毒品
      之前案紀錄，有本院全國前案紀錄表可按，再現行法令僅
      規定針對特定人員得強制採驗其尿液（如毒品危害防制條
      例第25條、刑事訴訟法第205-2條、替代役特定人員尿液
      採驗作業要點第6點第10小點、警察機關辦理特定人員尿
      液採驗作業要點第5點第7小點），至對被懷疑有施用、持
      有毒品之可能者，倘受檢人拒絕接受尿液檢驗，僅授權執
      行機關得依職權採取必要措施（見特定人員尿液檢驗辦法
      第7條），故執行機關可否以拘束身體之方式強制被告接
      受尿液採驗，非無疑義，尚難以員警未對被告採集尿液送
      驗，遽論本案之搜索係屬無必要之搜索。
    (五)本件臺北市政府警察局士林分局依據刑事訴訟法第128-1
      條規定，向原審法院聲請核發搜索票，經原審法院認有必
      要准許，本件搜索亦未逾越搜索票上所載之有效期間及範
      圍，是本件搜索查扣所得之證物即扣案槍彈，雖屬另案應
      扣押之證物，但依刑事訴訟法第152條規定，自均具證據
      能力。再拍攝扣案槍彈而得之彩色照片4張，係為呈現扣
      案證物之式樣及型態之替代性物證，亦同有證據能力。
三、扣押槍、彈鑑定報告之證據能力：
    按「被告以外之人於審判外之言詞或書面陳述，除法律有規
    定者外，不得作為證據」，刑事訴訟法第159條第1項固定有
    明文，然「鑑定之經過及其結果，應命鑑定人以言詞或『書
    面』報告」，同法第206條第1項亦規定甚明，是鑑定人以書
    面為鑑定報告提出於法院，依刑事訴訟法第159條第1項立法
    理由及同法第206條第1項規定，即具有證據能力。又法院或
    檢察官得囑託醫院、學校或其他相當之機關、團體為鑑定，
    或審查他人之鑑定，並準用第203條至第206條之1之規定，
    刑事訴訟法第208條第1項亦定有明文。依此，檢察官對於偵
    查中之案件，認須實施鑑定者，固應就具體個案，選任鑑定
    人或囑託鑑定機關（團體）為之；但對於司法警察機關調查
    中之案件，或有量大或急迫之情形，為因應實務之現實需求
    ，如檢察官針對該類案件之性質（例如：查扣之毒品必須檢
    驗其成份、對施用毒品之犯罪嫌疑人必須檢驗其體內有無毒
    品代謝反應、對於查扣之槍砲彈藥必須檢驗有無殺傷力、對
    違反野生動物保育法案件必須鑑定是否屬於保育類動物案件
    等），認為當然有鑑定之必要者，經參看法務部92年5月20
    日法檢字第092080203號函送之法務部「因應刑事訴訟法修
    正工作小組」研討之刑事訴訟法修正相關議題第21則之共識
    結論，以及臺灣高等法院於92年8月1日舉行之刑事訴訟法新
    制法律問題研討會第三則法律問題研討結果之多數說（載於
    司法院92年8月印行「刑事訴訟法新制法律問題彙編」第15
    頁至第18頁），基於檢察一體原則，得由該管檢察長對於轄
    區內之案件，以事前概括選任鑑定人或囑託鑑定機關（團體
    ）之方式，俾便轄區內之司法警察官、司法警察對於調查中
    之此類案件，得即時送請事前已選任之鑑定人或囑託之鑑定
    機關（團體）實施鑑定，該鑑定人或鑑定機關（團體）亦應
    視同受承辦檢察官所選任或囑託而執行鑑定業務，其等出具
    之書面鑑定報告應屬刑事訴訟法第206條所定之傳聞例外，
    當具有證據能力（參看法務部92年9月1日法檢字第09200350
    83號函）。從而，本件扣案槍彈，經由查獲之臺北市政府警
    察局士林分局依先前轄區檢察署檢察長事前概括選任槍彈鑑
    定機關即內政部警政署實施鑑定，而經內政部警政署出具該
    局95年8月17日刑鑑字第0950109243號鑑定書，自應認具有
    證據能力而得為本件之證據。
四、至本件卷附臺北市政府警察局士林分局於搜索上開地點及被
    告身體後所製作之搜索扣押筆錄、扣押物品目錄表，均屬公
    務員於職務上製作之紀錄文書，且觀其等搜索形式，亦無瑕
    疵可指，是上開搜索之執行，於法無違，依刑事訴訟法第15
    9條之4第1款規定，得為證據。
五、再者，被告之選任辯護人於本院審理時迭次主張上述員警之
    職務報告、搜索票、搜索扣押筆錄、扣押物品清單、贓証物
    品清單、扣案槍彈、及槍彈鑑定書等等之證據資料均屬非法
    取得之證據，依毒樹果實理論，並無證據能力，自無證明力
    可言。惟按一般學理上所謂『毒樹果實理論』者，乃指先前
    違法取得之證據，有如毒樹，本於此而再行取得之證據，即
    同毒果，為嚴格抑止違法偵查作為，原則上絕對排除其證據
    能力，係英美法制理念，我國並未引用。我刑事訴訟法第15
    8條之4所定：「除法律另有規定外，實施刑事訴訟程序之公
    務員因違背法定程序取得之證據，其有無證據能力之認定，
    應審酌人權保障及公共利益之均衡維護。」是為法益權衡原
    則，採相對排除理論，以兼顧被告合法權益保障與發現真實
    之刑事訴訟目的。是除法律另有特別規定不得為證據，例如
    同法第100條之1第2項、第158條之2、第158條之3等類者外
    ，先前違法取得之證據，應逕依該規定認定其證據能力，固
    勿論矣！其嗣後衍生再行取得之證據，倘仍屬違背程序規定
    者，亦應依上揭規定處理；若為合乎法定程序者，因與先前
    之違法情形，具有前因後果之直接關聯性，則本於實質保護
    之法理，當同有該相對排除規定之適用。惟如後來取得之證
    據，係由於個別獨立之合法偵查作為，既與先前之違法程序
    不生前因後果關係，非惟與上揭毒樹果實理論無關，亦不生
    應依法益權衡原則定其證據能力之問題。（最高法院96台上
    字第4177號判決要旨參照）。經查本件上揭證據之取得於法
    均無不合，且其聲請搜索票之核發及執行搜索、扣押程序之
    合法性亦核無違誤，已如上述。顯見辯護人空言執指上開證
    據為違法搜索扣押後（或「犯意誘發型誘捕偵查」後），延
    伸取得之證據，依毒樹果實理論，並無證據能力云云，均非
    有據，殊屬誤會，特於此並加指明。
貳、實體部分：
一、訊據被告甲○○坦承為警查獲時，持有扣案霰彈槍及制式霰
    槍子彈11顆之事實，然矢口否認有何違反槍砲彈藥刀械管制
    條例之犯行，辯稱：95年7月20日下午和李國華、李志文、
    王誌豪、吳哲文、李踰輝及綽號「阿豐」之乙○○友人受乙
    ○○邀請到乙○○位在臺北市○○區○○街208號2樓之9住
    處泡茶聊天，沒多久「阿豐」稱要下樓買東西，然後就在樓
    下打電話告訴乙○○說樓下有警察，乙○○即要大家趕快離
    開，並從房間內拿一件防彈背心及背包給被告，要被告拿到
    同層2樓之12的李國華家中，後來警察到李國華家中搜索，
    被告才拿著防彈背心及背包逃跑，因從陽台跳下受傷，送往
    新光醫院，乙○○也跟到新光醫院並要求被告扛下此罪名。
    而且是到警局看到槍管組裝起來，才知道是真槍等語。辯護
    人則為被告辯護稱：由本案偵查之發動、搜索票聲請及搜索
    執行過程，本案係屬於犯意誘發型之誘捕偵查等語。
二、經查：
    (一)被告於原審辯稱：「槍彈是乙○○的，當天是乙○○要我
      們去乙○○家泡茶，後來有警察來，乙○○就從衣櫥裡拿
      給我一個包包和防彈背心，叫我去李國華家，打開看才知
      道裡面裝的是槍彈，所以就從窗戶跳下去」等語，核與當
      日同至乙○○住處喝茶之友人李國華、李永文、王誌豪、
      吳哲文、李踰輝於原審審理中證述情節大致相符，而乙○
      ○當時交付給被告之黑色包包裡面確實藏放著槍、彈之事
      實，亦為被告供承在卷，並為證人李國華、陳世慧分別證
      述在卷，及查獲之槍彈照片在卷可稽，足信被告所稱：扣
      案槍彈及防彈背心是乙○○交付等語，應非虛妄。又證人
      李國華、李永文、王誌豪、吳哲文、李踰輝相互間就乙○
      ○交給被告之物除了一個包包外，是否尚有防彈背心，交
      付時防彈背心是在包包內或包包外等情節，固然互有供述
      不一致情形，然按人記憶之程度，會隨外在環境之不同及
      對事件注意力之強弱而有差異，是以，上揭證人證述或稍
      許有些供述不一致之情形，但不能因此即認為有何歧異或
      不可信之處，上揭供述不一致尚不影響本案之判斷。
    (二)另外，證人乙○○固於檢察官訊問時稱：當天很多人來家
      裡喝茶聊天，被告說很熱，伊說：「有開冷氣怎麼還會熱
      」，被告說有穿防彈衣，問他什麼事，他沒有說什麼，當
      時在場友人阿鋒下樓遇到警察打電話來，說警察在下面，
      伊就告訴他們說「你們趕快走，不要在我這邊」，因為甲
      ○○有帶一支槍，槍是2個鐵管突出來，塑膠袋旁邊還有
      子彈，伊沒有叫被告頂罪，是被告要伊頂罪，並說不會被
      判刑，還說是伊去報警的。被告有找伊去辦交保，但伊沒
      有錢，後來是被告弟弟先去辦保，被告老大還有向伊要15
      0,000元去付這筆錢，是因為知道被告有精神分裂症才害
      怕等語（見偵卷第98頁至第100頁），惟其於同日庭訊時
      改稱：槍枝是伊的，被告並沒有說要伊這樣講，包包是伊
      拿給甲○○的沒錯等語（見偵卷第100頁），後於原法院
      羈押訊問時又改稱：當日下午有李國華、甲○○、「阿文
      」和幾個伊不認識、可能是李國華或甲○○的朋友，說要
      到伊家裡坐坐，便和他們一起泡茶聊天，甲○○進門時有
      帶一個包包，並說好熱，就從包包內拿出一個塑膠袋，內
      裝一支槍以及好幾顆藍色子彈，後來伊朋友「阿豐」到樓
      下遇到三個警察，問是從哪間出來，「阿豐」便打電話給
      伊說警察在樓下，因為甲○○有帶槍，伊便告訴他們趕快
      走，他們有些人就到李國華住處，後來伊看到警察在撬李
      國華住處大門，伊說這樣不行，可以叫他們父母來，警察
      說不要阻擋他們辦案，後來警察叫他們開門不然要衝進去
      ，警察衝進去後說有人跳下去。因為甲○○要交保時打電
      話給李國華，他們問說要怎麼辦，但是伊說沒有錢，有一
      個李國華的朋友說可以借，後來甲○○的老大說要伊給15
      萬，因為是伊去叫警察來的，並說如果沒有錢的話就說槍
      是伊的，因為伊沒有前科，罪會比較輕等語（見95年度聲
      羈字第276號卷第4至7頁），前後供述均不一致，是否可
      信，已非無疑。又扣案槍彈及防彈背心係證人乙○○在聽
      聞有警察前來搜索之際，交予被告之情，業據證人李國華
      、李永文、王誌豪、吳哲文、李踰輝於原審結證綦詳，且
      其中證人吳哲文、李踰輝尚係證人乙○○邀約，方各自前
      往乙○○住處，而非與被告甲○○一同由證人李國華住處
      前往之情，此經證人吳哲文、李踰輝陳證如前，足信證人
      吳哲文、李踰輝與乙○○間原有一定情誼，證人李國華也
      稱：其與乙○○是一同長大的朋友等語，堪認證人李國華
      、李永文、王誌豪、吳哲文、李踰輝應無故為不利於證人
      乙○○之陳述之可能，是證人李國華、李永文、王誌豪、
      吳哲文、李踰輝前開所述，應與事實相符。況證人乙○○
      如坦承實情，將致己罹槍砲彈藥刀械管制條例之重罪，故
      其是否能真實陳述，亦值懷疑。再審酌證人乙○○既未為
      警現實查獲持有槍彈或其他違禁物，則證人乙○○見警方
      欲搜索地點實非其原所預想之本人住處時，大可如同證人
      王誌豪、吳哲文、李踰輝般逕行離去以免為警生疑，或避
      免在警方攻堅過程中遭受池魚之殃，但證人乙○○竟仍在
      警方攻堅時前去多所阻撓，以便利被告藏匿扣案槍彈或逃
      逸，實可認證人乙○○有藉此舉避免警方查獲被告甲○○
      後再追查出扣案槍彈來源之可能。綜上，證人乙○○所述
      不但前後多所矛盾，且與其他證人所述均不一致，所述真
      實性甚低，無足採信。
    (三)扣案之槍枝及子彈，經鑑定結果，認為槍枝係兩截式土造
      鋼管槍，以打擊底火（藥）引爆子彈內火藥為發射動力，
      機械性能良好，可及發12GAUGE制式霰彈，認具殺傷力，
      另扣案之制式霰彈子彈11顆，認均係12GAUGE，均具殺傷
      力，此有內政部警政署刑事警察局95年8月17日刑鑑字第0
      9501019243號槍彈鑑定書在卷可查（見偵卷第47至49頁，
      內含槍、彈照片4張）。被告雖否認知悉上開扣案槍彈具
      有殺傷力，辯稱：係在警局將槍彈組合起來時才知道是真
      槍等語，但查，被告於警詢中即稱：因為所持有的子彈是
      制式子彈，擊發後一定會有殺傷力等語（見偵卷第16頁）
      ，況倘扣案槍彈不具殺傷力，被告何須於員警前來搜索時
      攜帶扣案槍彈逃逸，甚且不顧受傷之虞而冒險從二樓躍下
      ？益徵被告主觀上當知悉扣案槍彈確有殺傷力甚明。被告
      前揭辯解，實不足採。
    (四)按所謂寄藏，係指行為人受他人之委託，而代為收藏，使
      不易為人發現之謂，申言之，行為人於主觀上有為人寄藏
      之故意，在客觀上有為之保管藏匿之行為即該當之。本件
      證人乙○○將內裝有扣案槍彈之背包及防彈背心交付被告
      ，猶告知被告係因警察要前來搜索，要被告將背包及防彈
      背心攜至對門李國華住處以避免為員警發覺，被告收受後
      確認內裝有扣案槍彈後，仍攜帶扣案槍彈逃逸，而未丟棄
      或向員警主動報繳，於員警詢問槍彈為何人所有時，尚坦
      承為自己所有，甚且於警詢時佯稱係於92年間在臺北市○
      ○區○○街後港公園自名為「李政達」之友人處收受，凡
      此之舉均係為掩藏扣案槍彈致不易為員警發覺或為員警查
      知其來源即證人乙○○之寄藏行為，被告亦明知背包之槍
      彈乃受證人乙○○所託而代證人乙○○收藏扣案槍彈，是
      被告主觀上亦有寄藏之故意甚明。
    (五)又所謂「陷害教唆」係指行為人原不具犯罪之故意，純因
      司法警察之設計教唆，始萌生犯意，進而實施犯罪構成要
      件之行為者而言，因其手段顯然違反憲法對於基本人權之
      保障，且已逾越偵查犯罪之必要程度，對於公共利益之維
      護並無意義，故否定其因此取得之證據資料有證據能力。
      若行為人原本即有犯罪之意，僅因教唆人之教唆而彰顯其
      犯行，自無何陷害可言，不得援引陷害教唆之名義，充作
      其免責之藉口。經查：被告雖以本案是證人乙○○和員警
      勾結以陷害誘捕被告等語資為辯解，惟本案員警於見到2
      樓之12住處大門關上時，有先喊三次「警察搜索請開門」
      ，不獲回應方進行攻堅之舉，斯時證人乙○○尚有干擾之
      舉，均經證人陳世慧、戴荔台證述甚詳，倘員警果與證人
      乙○○於事前有所聯繫，透過證人乙○○將持有扣案槍彈
      之罪責栽贓予被告，則員警於攻堅前即知被告為持有槍械
      之人，應會採取避免打草驚蛇致被告將持槍械反擊之攻堅
      方式，豈有先行提醒被告才破門而入之理？而證人乙○○
      既知員警有與其相勾結以陷害誘捕被告之行為，又何須有
      干擾員警之攻堅行為？被告徒以諸多臆測之詞推諉卸責，
      亦不足採。本件被告寄藏槍彈之犯意，非出於偵查人員之
      授意或惹起，足堪認定。
    (六)至被告辯護人聲請傳喚檢舉人A1及證人乙○○，惟本院並
      未以檢舉人A1及證人乙○○之陳述，作為認定被告犯行之
      證據，且上開証人乙○○迭經原審及本院傳拘無著，本院
      認已無再行傳喚之必要，併此敘明
    (七)被告罹患有精神分裂症，固有新光紀念醫院乙種診斷證明
      書及身心障礙手冊為憑（見偵卷第69頁、第88頁）。但經
      原審囑託臺北榮民總醫院就被告行為當時之精神狀態為鑑
      定，結果略以：被告於鑑定時智力測驗表現位於中下程度
      之範圍，在情緒行為方面，被告整體而言顯現出輕度身心
      症狀困擾之指標，被告之精神狀態檢查並無明顯精神病症
      狀，根據法院偵查卷宗顯示，被告犯案當時之行為並無明
      顯受精神病症狀影響或控制之情形，故案發前被告雖曾因
      精神病於醫療院所精神科長期治療，然被告案發當時之辨
      識能力並無欠缺或減低（例如智能障礙），被告之控制能
      力亦無無法或很難控制之情形（如受妄想或幻聽之控制或
      影響），故被告於案發行為時之精神狀態，並無「因精神
      障礙或其他心智缺陷，致不能辨識其行為違法或欠缺其辨
      識而行為之能力」，亦無「因前項之原因，致其辨識其行
      為違法或依其辨識而行為之能力顯著降低」之情形，有上
      開鑑定機關96年7月5日北總精字第0960012746號函檢附之
      精神狀況鑑定書可據（見原審卷第97頁至第99頁）。審酌
      被告於案發當時係自願受乙○○所託寄藏扣案槍彈，其犯
      行亦非在幻聽、幻視等知覺障礙或妄想等思考障礙等精神
      症狀直接指使下所為，與過去既有之精神症狀亦無內容上
      之關連性，況被告知悉警察前來搜索，也知所逃避，其動
      機、目的及手段均有一定之現實性，其現實感應在一般合
      理的範圍內，故其對於外界事務的知覺、理會、判斷並未
      缺乏，有自由決定行為意思之能力，就當時之精神狀態而
      言：被告並非不能辨識行為違法或不能依其辨識而行為，
      且此能力亦非顯然減退至低於常人之程度甚明。
    (八)綜上所述，本件事證明確，被告犯行洵堪認定，應依法論
      科。
、論罪科刑部分
    (一)核被告所為，係犯槍砲彈藥刀械管制條例第8條第4項之未
      經許可寄藏可發射子彈具有殺傷力之槍砲罪、同條例第12
      條第4項之未經許可寄藏子彈罪。又寄藏與持有槍彈，均
      係將該物置於自己實力支配之下，僅寄藏必先有他人之持
      有行為，而後始為之受寄代藏而已，故寄藏之受人委託代
      為保管，其保管之本身，亦屬持有，但此持有係受寄之當
      然結果，不另論罪。公訴意旨原認被告所為係犯槍砲彈藥
      刀械管制條例第8條第4項之未經許可持有其他可發射子彈
      具有殺傷力之槍砲罪，容有未洽，惟持有與寄藏屬同條項
      之罪，爰不予變更法條，而更正起訴法條如上述。被告所
      犯未經許可寄藏可發射子彈具有殺傷力之槍砲罪及未經許
      可寄藏子彈罪二罪間，係一行為觸犯數罪名，為想像競合
      犯，應依刑法第55條規定，論以情節較重之未經許可寄藏
      可發射子彈具有殺傷力之槍砲罪一罪。又對於未發覺之罪
      自首而受裁判者，得減輕其刑，刑法第62條前段定有明文
      。自首係指對於未發覺之罪，向有偵查犯罪職權之公務員
      或機關，申告其犯罪事實，且願受法律上之裁判而言。本
      件被告雖係為警持搜索票查獲，然員警係因檢舉人A1指證
      被告有施用毒品之犯行，始前去搜索，搜索票上之案由亦
      係記載「毒品危害防制條例」，此有搜索票在卷可參（偵
      查卷第15頁）。而警方因見搜索處所有人進入，且關上鐵
      門，經敲門提示警察進行搜索仍拒之不理，警方始使用強
      制力進入搜索，並發現被告自陽台跳下，為警員戴荔台逮
      捕，警員戴荔台即詢問被告背包內為何物，被告即據實答
      以槍彈，在此之前員警均未懷疑被告持有槍彈乙節，亦據
      證人戴荔台、陳世慧證述明確（見原審卷第229、287至29
      0頁），故被告於有偵查權之警員發覺前開犯行前，自行
      向警員戴荔台坦承上開犯行，並隨同警員到案及接受審判
      ，符合自首之規定，應依刑法第62條前段減輕其刑。再被
      告有如事實欄所示之前科紀錄，此有本院被告前案紀錄表
      1份附卷可稽，其於有期徒刑執行完畢後5年內，故意再犯
      本案有期徒刑以上之罪，應依一般法律適用之原則，適用
      刑法第47條第1項規定，論以累犯，並依法先加後減之。
      又槍砲彈藥刀械管制條例第18條第4項規定：犯本條例之
      罪，於偵查或審判中自白，並供述全部槍砲、彈藥、刀械
      之來源及去向，因而查獲或因而防止重大危害治安事件之
      發生者，減輕或免除其刑。係指其自白必須於偵查或審判
      中為之，並供述全部槍械、彈藥之來源及去向，因而查獲
      或因而防止重大危害治安事件之發生者，始能減免其刑。
      就該條項之文義及鼓勵犯人供出槍械、彈藥之來源及去向
      ，以遏止其來源，並避免流落他人之手而危害治安之立法
      意旨以觀，該條第4項既謂「並」供述全部槍砲、彈藥、
      刀械之來源「及」「去向」，自係指已將槍械、彈藥移轉
      與他人持有之情形而言，不包括仍為自己持有之情形在內
      ，此觀同條第1項後段係指已移轉他人持有之情形始有「
      去向」可明。本件扣案槍彈係在被告持有中為警查獲，縱
      使被告於偵查中有供出來源為證人乙○○，仍與槍砲彈藥
      刀械管制條例第18條第4項前段之要件不合，依法不得減
      輕其刑，附此敘明。
    (二)原審予以被告論罪科刑，固非無見，惟查：(1)本件被告為
      警查獲時係95年7月20日，而槍砲彈藥刀械管制條例於94
      年1月26日業經修正公布，並於同年月28日生效，原第11
      條條文刪除，該條文原規範之未經許可寄藏可發射子彈具
      有殺傷力之槍砲罪，移至同條例第8條第4項，原審未查，
      仍適用修正前之第11條第4項，即有未合。(2)被告符合累
      犯規定，業如前述，然原審於據上論斷欄漏未引用刑法第
      47條第1項之規定，亦有未洽，公訴人上訴指摘及此，為
      有理由。雖公訴人上訴另以被告不符自首情狀云云；及被
      告上訴意旨仍執陳詞，指本案為員警之陷害教唆，並指摘
      原審未傳喚A1及乙○○，即逕行判決，顯有違背法令云云
      ，均無理由，惟原判決既有上開可議之處，自應由本院予
      以撤銷改判。爰審酌槍枝、彈藥之非法製造、寄藏、持有
      及流通等，危害人身安全及社會秩序至鉅，而為國法懸為
      厲禁，並經各類教育及傳媒宣導週知歷數十年，被告應無
      不知之理，詎猶未經許可寄藏槍枝、子彈，藐視公共規範
      ，欠缺守法觀念，甚為可訾，應予非難，兼衡被告曾有多
      次違反槍砲彈藥刀械管制條例之前科，素行非佳、犯罪動
      機、目的、手段，幸未持以犯罪等一切情狀，量處如主文
      所示之刑，並就罰金部分諭知易服勞役之折算標準。末按
      刑法第59條之酌量減輕其刑，必於犯罪之情狀，在客觀上
      足以引起一般同情，認為即予宣告法定低度刑期，猶嫌過
      重者，始有其適用，且量刑輕重係屬事實審法院得依職權
      自由裁量之事項，茍已斟酌刑法第57條各款所列情狀而未
      逾法定刑度，即不得遽指為違法。被告係於員警前來搜索
      之際，受證人乙○○所託藏放扣案槍彈，一旦與員警發生
      槍戰，極可能肇致重大流血衝突，對社會治安及他人生命
      安全，危害非小，且被告亦非首次犯違反槍砲彈藥刀械管
      制條例之罪，在客觀上尚不足以引起一般之同情，自無適
      用刑法第59條之餘地，併此敘明。
    (三)本件被告犯罪時間在96年4月24日以前，被告所犯雖係中
      華民國96年罪犯減刑條例第3條第1項所定不予減刑之罪，
      惟因被告係於該條例施行前自首而受裁判者，而該條例第
      6條規定：「對於第3條所定不予減刑而未發覺之罪，於本
      條例施行前至施行之日起3個月內自首而受裁判者，依第2
      條第1項規定予以減刑」，該條文中「施行前至」四字係
      立法委員於協商時，以自首係對犯罪行為之懺悔，又鼓勵
      自首，乃其行為足以減少司法資源之浪費，不因自首係在
      減刑條例施行前、後而有異，若將減刑條例施行前之自首
      排除於減刑適用之外，有失公允等情而增列。立法意旨之
      文義已明確表示於該條例施行前，並無始期之限制，應予
      以減刑（96年7月9日本院96年刑事庭庭長會議就罪犯減刑
      條例法律問題之決議可資參照）。則依該條例第6條之規
      定，應依該條例第2條第1項第3款、第7條之減刑規定，應
      減被告宣告刑二分之一。
    (四)扣案之具有殺傷力之土製鋼管霰彈槍1支（槍枝管制編號
      ：0000000000號）及制式霰槍子彈10顆，依槍砲彈藥刀械
      管制條例第8條第4項、第12條第4項規定未經許可不得持
      有，為違禁物，應依刑法第38條第1項第1款，宣告沒收。
      至其餘扣案原具有殺傷力之制式霰槍子彈1顆，雖亦屬違
      禁物，然業經於鑑定時試射擊發，堪認均滅失殺傷力，已
      非違禁物，自無從諭知沒收。至扣案之防彈背心1件，既
      係被告受證人乙○○所託而持有，即非屬被告所有之物，
      與被告犯本件犯罪行為間，亦難認有直接關係，不能認係
      供犯罪之用，復非違禁物，無從宣告沒收，併此敘明。
據上論斷，應依刑事訴訟法第369條第1項前段、第364條、第299
條第1項前段，槍砲彈藥刀械管制條例第8條第4項、第12條第4項
，刑法第11條前段、第55條、第62條前段、第42條第3項前段、
第38條第1項第1款、第47條，中華民國96年罪犯減刑條例第2條
第1項第3款、第6條、第7條，判決如主文。
本案經檢察官陳大偉到庭執行職務。
中    華    民    國    97    年    4     月    11    日
            刑事第十五庭  審判長法  官 吳昭瑩
                                法  官 李正紀
                                法  官 李釱任
以上正本證明與原本無異。
如不服本判決，應於收受送達後十日內向本院提出上訴書狀，其
未敘述上訴之理由者並得於提起上訴後十日內向本院補提理由書
（均須按他造當事人之人數附繕本）。
                                書記官 游桂
中    華    民    國    97    年    4     月    11    日
附錄：本案論罪科刑法條全文
槍砲彈藥刀械管制條例第8條第4項
未經許可，持有、寄藏或意圖販賣而陳列第1 項所列槍枝者，處
3 年以上10年以下有期徒刑，併科新臺幣700 萬元以下罰金。
槍砲彈藥刀械管制條例第12條第4 項
未經許可，持有、寄藏或意圖販賣而陳列子彈者，處5 年以下有
期徒刑，併科新台幣300 萬元以下罰金。


司法院資訊處製作；財團法人民間司法改革基金會備份。
